【裁判字號】    89,上易,382
【裁判日期】    890605
【裁判案由】    傷害
【裁判全文】
臺灣高等法院刑事判決                  八十九年度上易字第三八二號
    上  訴  人  臺灣士林地方法院檢察署檢察官
    上  訴  人
    即  被  告  乙○○
    選任辯護人  梁治
右上訴人因被告傷害案件，不服臺灣士林地方法院八十八年度易字第一三七五號中華
民國八十八年十一月二十三日第一審判決（起訴案號：臺灣士林地方法院檢察署八十
八年度偵字第二六一五號、八十八年度調偵字第一００號），提起上訴，本院判決如
左：
    主      文
原判決撤銷。
乙○○傷害人之身體，處有期徒刑拾月。
    事      實
一、乙○○與甲○○均為台北市○○區○○路四百五十二巷三一號一樓「江浙小館」
    餐廳之員工，民國八十八年一月二十八日下午一時許，在「江浙小館」後面，乙
    ○○認為已罹患感冒之甲○○意圖傳染感冒予乙○○，遂與甲○○理論，並聲稱
    要甲○○給付其醫療費，甲○○乃以一疊六張新台幣（下同）一百元之鈔票砸向
    乙○○，乙○○認其受辱因而心生不滿，竟基於普通傷害之犯意，徒手毆打並以
    腳踢甲○○之身體，使甲○○受有右側睪丸破裂、右側睪丸血腫、左側睪丸血腫
    、前胸部、額頭、臉頰、右側手臂、右側下肢瘀傷及血腫等之傷害。
二、案經甲○○訴由台北市政府警察局北投分局報請台灣士林地方法院檢察署檢察官
    偵查起訴。
    理      由
一、訊據上訴人即被告乙○○固坦承於前揭時、地與告訴人甲○○發生爭執，雙方抱
    在一起扭打，致告訴人受有右側睪丸破裂、右側睪丸血腫、左側睪丸血腫、前胸
    部、額頭、臉頰、右側手臂、右側下肢瘀傷及血腫等傷害之事實不諱，惟矢口否
    認有傷害之故意，辯稱：當初是因告訴人甲○○抱著伊打，伊要抵抗，要把告訴
    人踢開，右腳不慎到告訴人，至於告訴人身上之瘀傷及血腫，是因與告訴人後
    來互毆的結果。且係不小心踢到告訴人，並無傷害告訴人之故意云云。
二、惟查右揭事實，業經告訴人甲○○於警訊、偵查及原審審理時指訴詳確，並經證
    人即「江浙小館」員工裘君平、陳素珍分別於偵查及原審審理時結證屬實，並有
    財團法人新光吳火獅紀念醫院之甲種診斷證明書一紙在卷可按，又原審當庭命被
    告抬腳作勢踢告訴人鼠蹊部，被告須將右腳抬很高，始能踢到告訴人（詳原審法
    院八十八年十一月九日訊問筆錄），顯非如被告所辯稱不慎到告訴人所能舉起
    之高度，且徵諸該紙驗傷單上所載之傷勢，被告受有右側睪丸破裂、右側睪丸血
    腫，左側睪丸血腫等之傷害，並於八十八年一月二十八日經由外科急診入院治療
    ，接受左側睪丸部分切除及修補術，雖理學檢查外傷已痊癒，但左側睪丸呈現萎
    縮的現象，就單一左側睪丸而言，功能可能所剩無幾，但人體睪丸有左右各一，
    目前右側睪丸外型上是完整的，就整體的生殖功能而言，應不致影響功能，亦有
    財團法人新光吳火獅紀念醫院於八十八年五月二十六日新醫醫字第三二四號函
    附卷可稽。告訴人之傷勢非屬輕微，若係被告之過失行為所致，告訴人當不致有
    如此嚴重之傷勢，顯係被告故意傷害所致。雖被告另稱：他（即告訴人）用腳踢
    伊，踢到伊之右手，且抱著伊打，伊不得已才正當防衛云云，並舉景美醫院診斷
    證明書影本一紙為證，然據證人裘君平於偵查中證稱：「我後來過去時，他們二
    人已在地上扭打，我才將他們二人拉開」（見八十八年度偵字第二六一五號卷第
    二十五頁）及證人陳素珍於原審審理時證稱：「（有無目睹被告與甲○○爭執或
    毆打場面？）沒有」、「我有看到被告及告訴人二個人站著抱在一起扭來扭去」
    （詳原審八十八年十一月九日訊問筆錄）。綜上以觀，本案僅能證明被告與告訴
    人雙方因口角互毆對方致彼此成傷，並不能證明何方先行侵害，自不得主張正當
    防衛（最高法院十七年上字第六八六號判例參照）。是被告上開所辯，應為卸責
    之詞，不足採信。本案事證明確，被告犯行堪以認定。
三、核被告所為，係犯刑法第二百七十七條第一項之普通傷害罪。至告訴人甲○○認
    被告之傷害行為已致重傷之結果云云，惟依上開財團法人新光吳火獅紀念醫院第
    三二四號函所載，告訴人之右側睪丸外型上完整，就整體之生殖功能而言，應不
    致影響功能等語，又告訴人提出國立台灣大學醫學院附設醫院之診斷書，載明告
    訴人「無精蟲症」云云，惟據本院向該院函查稱：「有關甲○○先生之無精蟲症
    ，乃其舊有疾病或係受傷所致一事，由於本院並無病人受傷當時之相關資料（例
    如受傷部位、受傷程度、手術治療情形等資料），故無法判斷其疾病與受傷是否
    有關」等語，有該院八九校附醫秘字第０九三四一號函附卷可稽，故應以主治之
    上開新光吳火獅紀念醫院函為認定之基礎，從而被告之行為，核與刑法第十條第
    四項第五款毀敗生殖之機能之重傷要件不符，又被告請求傳訊證人周劍仲、黃允
    介、吳金川、裘君平證明被告當時曾囑告訴人去就醫治療，並預給其二百元去看
    病，告訴人並不領情及告訴人當時手上拿著數張鈔票往被告身上砸，臉上表情非
    常兇惡，且語帶挑釁意味云云，惟查本案事證已明，上開證人等均無再傳訊之必
    要，併此敘明。
四、原審予被告論罪科刑，固非無見，惟查被告偶因細故，即拳打腳踢告訴人，致使
    告訴人右側睪丸破裂、血腫、左側睪丸血腫等傷害，左側睪丸並部分切除及修補
    ，已呈萎縮現象，功能所剩無幾，足見被告下手之重，惡性非輕，告訴人所受之
    傷害，依社會一般之通念可謂甚重，且被告迄無賠償告訴人分文，被告犯罪情節
    實屬重大，原審僅量處有期徒刑七月，尚嫌過輕，檢察官據告訴人聲請上訴意旨
    ，執此指摘原判決不當，為有理由應由本院將原判決撤銷改判。爰審酌被告犯罪
    之動機、目的、手段、告訴人受傷之程度及以紙鈔砸向被告致引禍端亦有不當，
    被告犯罪後猶未賠償告訴人等一切情狀，量處有期徒刑十月，以示懲儆。
據上論斷，應依刑事訴訟法第三百六十九條第一項前段、第三百六十四條、第二百九
十九條第一項前段，刑法第二百七十七條第一項、罰金罰鍰提高標準條例第一條前段
判決如主文。
本案經檢察官林永義到庭執行職務。
中     華     民     國    八十九   年       六       月       五       日
                             臺灣高等法院刑事第十五庭
                                 審判長法  官  房  阿  生
                                       法  官  莊  明  彰
                                       法  官  胡  泉  田
右正本證明與原本無異。
不得上訴。
                                       書記官  葉  國  乾
中     華     民     國    八十九   年       六       月       七       日
附錄：本案論罪科刑法條全文
刑法第二百七十七條第一項
傷害人之身體或健康者，處三年以下有期徒刑，拘役或一千元以下罰金。


司法院資訊處製作；財團法人民間司法改革基金會備份。
